---
title: Weak Verbs I
layout: default
---

# Weak verbs: conjugations 1 and 2

In English there is a pattern of indicating the simple past tense in Germanic weak verbs by means of a suffixed plosive. In English orthography the suffix is expressed as an _-ed_, but certain irregular weak verbs conjugate with _-t_ (sleep/slept). Here is a comparison of various Germanic preterite formations. 

Lang. | Present | Pret.
---|---|---
English | dance | danced
Nor. | danser | danset
Dan. | danser | dansede
Swed.| dansar | dansade

This is an ancient pattern, and like the division between strong and weak verbs itself, also appears in Indo-Euopean reconstructions. 

 |   
---|---
*tens- | _to stretch, pull_
*tens-to | _completion of stretching_

The suffix here is a little more than a simple past tense, but signals a completed state of the verb's action. 

This pattern is expressed in Old Icelandic with a system of suffixes in which an _-ð-_ is suffixed to the verbal root along with a system of person and number indicators.

## The first conjugation

This class of weak verbs echo the behavior of the _-ja_ nouns in that the Proto-Germanic verb, [*taljana](https://en.wiktionary.org/wiki/Reconstruction:Proto-Germanic/taljan%C4%85) contained a _-ja_ as part of it's root formation. This word, and other verbs of this class, were compound verbs with the suffix, [*-jana](https://en.wiktionary.org/wiki/Reconstruction:Proto-Germanic/-jan%C4%85) In this case, this suffix may have been used to verb the noun, [*talo](https://en.wiktionary.org/wiki/Reconstruction:Proto-Germanic/tal%C5%8D), meaning, "calculation." Note the preserved, _-ja_ in the following conjugation for _telja_.

### Indicative

Person | Present | Past
---|---|---
ek | tel | talða
þú | telr | talðir
hon | telr | talði
vér | teljum | tǫlðum
þér | telið | tǫlðuð
þeir | telja | tǫlðu

### Subjunctive

Person | Present | Past
---|---|---
ek | telja | telða
þú | telir | telðir
hon | teli | telði
vér | telim | telðim
þér | telið | telðið
þeir | teli | telði

### Mediopassive indicative

Person | Present | Past
---|---|---
ek | teljumk | tǫlumk
þú | telsk | talðisk
hon | telsk | talðisk
vér | teljumk | tǫlðumk
þér | telizk | tǫlðusk
þeir | teljask | tǫlðusk

### Mediopassive subjunctive

Person | Present | Past
---|---|---
ek | telumk | telðumk
þú | telisk | telðisk
hon | telisk | telðisk
vér | telimk | telðimk
þér | telizk | telðizk
þeir | telisk | telðisk

* Infinitive--telja
* Present Participle--teljandi, teljandisk
* Past Participle--tal(i)ðr, tal(i)zk

Another conjugation of this kind is the so-called long stem words, that is words that have a long root syllable, like, _heyra_.

### Indicative

Person | Present | Past
---|---|---
ek | heyri | heyrða
þú | heyrir| heyrðir
hon | heyrir | heyði
vér | heyrum | heyrðum
þér | heyrið | heyrðuð
þeir | heyra | heyrðu

### Subjunctive

Person | Present | Past
---|---|---
ek | heyra | heyrða
þú | heyrir | heyrðir
hon | heyri | heyrði
vér | heyrim | heyrðim
þér | heyrið | heyrðið
þeir | heyri | heyrði

### Mediopassive indicative

Person | Present | Past
---|---|---
ek | heyrumk | heyrðumk
þú | heyrisk | heyrðisk
hon | heyrisk | heyrðisk
vér | heyrumk | heyrðumk
þér | heyrizk | heyrðuzk
þeir | heyrask | heyrðusk

### Mediopassive subjunctive

Person | Present | Past
---|---|---
ek | heyrumk | heyrðumk
þú | heyrisk | heyrðisk
hon | heyrisk | heyrðisk
vér | heyrimk | heyrðimk
þér | heyrizk | heyrðizk
þeir | heyrisk | heyrðisk

* Infinitive--heyra, heyrask
* Present participle--heyrandi, heyrandisk
* Past participle--heyrðr, heyrzk

Take a look at the conjugations for, [dýja](https://en.wiktionary.org/wiki/dyja), [kveðja](https://en.wiktionary.org/wiki/kve%C3%B0ja#Old_Norse), [leggja](https://en.wiktionary.org/wiki/leggja#Old_Norse), [vekja](https://en.wiktionary.org/wiki/vekja#Old_Norse), [þreyja](https://en.wiktionary.org/wiki/%C3%BEreyja), [selja](https://en.wiktionary.org/wiki/selja#Old_Norse), and [byggva](https://en.wiktionary.org/wiki/byggva).

Another interesting set of verbs of this class include [sœkja](https://en.wiktionary.org/wiki/s%C5%93kja), [þykkja](https://en.wiktionary.org/wiki/%C3%BEykkja#Old_Norse), and [yrkja](https://en.wiktionary.org/wiki/yrkja#Old_Norse). Notice the past tense formations.

### Indicative

Person | Present | Past
---|---|---
ek | sœki | sótta
þú | sœkir | sóttir
hon | sœkir | sótti
vér | sœkjum | sóttum
þér | sœkið | sóttuð
þeir | sœkja | sóttu

This pattern preserves an earlier sound change in which /kt/ or /ht/ changed to tt. Compare with English _sought_. The _gh_ was prounounced in Middle English, /x/. 

## The second conjugation

This is a very common weak conjugation that does not contain the _-ja_ in its formations. Here is the complete conjugation for [kalla](https://en.wiktionary.org/wiki/kalla#Old_Norse). 

### Indicative

Person | Present | Past
---|---|---
ek | kalla | kallaða
þú | kallar | kallaðir
hon | kallar | kallaði
vér | kǫllum | kǫlluðum
þér | kallið | kǫlluðuð
þeir | kalla | kǫlluðu

### Subjunctive

Person | Present | Past
---|---|---
ek | kalla | kallaða
þú | kallir | kallaðir
hon | kalli | kallaði
vér | kallim | kallaðim
þér | kallið | kallaðið
þeir | kalli | kallaði

### Mediopassive indicative

Person | Present | Past
---|---|---
ek | kǫllumk | kǫlluðumk
þú | kallask | kallaðisk
hon | kallask | kallaðisk
vér | kǫllumk | kǫllluðumk
þér | kallizk | kǫlluðuzk
þeir | kallask | kǫlluðusk

### Mediopassive subjunctive

Person | Present | Past
---|---|---
ek | kǫllumk | kǫlluðumk
þú | kallisk | kallaðisk
hon | kallisk | kallaðisk
vér | kallimk | kallaðimk
þér | kallizk | kallaðizk
þeir | kallisk | kallaðisk

* Infinitive--kalla, kallask
* Present Participle--kallandi, kallandisk
* Past Participle--kallaðr, kallazk

Compare this conjugation with other conjugations of this class including, [byrja](https://en.wiktionary.org/wiki/byrja#Old_Norse), and [stǫðva](https://en.wiktionary.org/wiki/st%C7%AB%C3%B0va).












